【裁判字號】    97,台上,5157
【裁判日期】    971016
【裁判案由】    違反毒品危害防制條例
【裁判全文】
最高法院刑事判決            九十七年度台上字第五一五七號
上  訴  人  甲○○
選任辯護人  張淑琪律師
上列上訴人因違反毒品危害防制條例案件，不服台灣高等法院台
中分院中華民國九十七年八月七日第二審判決（九十七年度上訴
字第一０四０號，起訴案號：台灣台中地方法院檢察署九十六年
度偵字第一九八一０、二二五三四號），提起上訴，本院判決如
下：
    主  文
上訴駁回。
    理  由
按刑事訴訟法第三百七十七條規定，上訴於第三審法院，非以判
決違背法令為理由，不得為之。是提起第三審上訴，應以原判決
違背法令為理由，係屬法定要件。如果上訴理由書狀並未依據卷
內訴訟資料，具體指摘原判決不適用何種法則或如何適用不當，
或所指摘原判決違法情事，顯與法律規定得為第三審上訴理由之
違法情形，不相適合時，均應認其上訴為違背法律上之程式，予
以駁回。本件原審經審理結果，認為上訴人甲○○販賣第一級毒
品海洛因之犯行罪證明確，因認第一審論處上訴人以原判決附表
（下稱附表）一至五所示販賣第一級毒品各罪刑，並定其應執行
之刑之判決，為無不合，予以維持，駁回上訴人在第二審之上訴
。已詳敘其調查、取捨證據之結果及憑以認定犯罪事實之心證理
由。並就上訴人否認犯行之供詞及其所辯各節認非可採，詳加指
駁。從形式上觀察，原判決並無足以影響判決結果之違法情形存
在。上訴意旨略以：(一)、原判決認定上訴人於偵查中自白犯罪，
惟經原審勘驗上訴人偵查錄音帶內容，檢察官訊問時，非出於懇
切之態度，並語帶威嚇，且於過程中，未踐行刑事訴訟法第九十
五條規定之權利告知義務，剝奪上訴人緘默權及防禦權之行使，
其程序之踐行違法，應排除上開自白之證據能力。復以檢察官趁
上訴人毒癮發作之際訊問上訴人，使上訴人無法正確回答等情，
原判決採為論罪之基礎，即有違法。(二)、原判決採取上訴人於第
一審法院審理聲請羈押案件庭訊（下稱羈押庭）中之陳述，資為
不利於上訴人之依據，惟上開羈押庭之訊問錄音光碟，雖經第一
審法院函覆業經銷燬，而無錄音資料可供比對等情，然原判決並
未詳述其憑以認定羈押訊問筆錄與上訴人陳述相符之證據與理由
，尚嫌速斷。(三)、原判決未敘明其憑以認定被告以外之人於警詢
、偵查中所為之陳述，具有證據能力之依據與理由，有理由不備
之違法。(四)、證人游志賢就有無向上訴人購買海洛因之陳述內容
，前後矛盾，真實性即已存疑，原判決遽為不利於上訴人之認定
，有調查職責未盡及判決理由不備之違法。且證人游志賢曾稱：
伊係向上訴人調海洛因等語，足證游志賢與上訴人確有合資共同
購買毒品，原判決就上開有利於上訴人之證據不予採取，復未說
明其理由，自屬理由欠備。(五)、卷附通訊監察譯文資料及證人游
志賢、林雅惠所述，僅能證明上訴人與其二人相約見面並將毒品
交付予其二人等情，原判決據以認定上訴人有因販賣毒品而獲利
潤等情，仍屬理由不備。且通訊監察譯文內容，並無直接表示販
賣或購買毒品之對話，又其中所指「一張」、「二碗」等詞彙，
意義為何，亦不明確，原判決遽採為認定犯罪之基礎，難謂適法
。(六)、原判決逕以臆測方式認定上訴人具有營利意圖，惟依上訴
人於第一審法院羈押庭之陳述，上訴人買進海洛因之價格每公克
約新台幣（下同）五千三百三十三元，再以每公克三千三百三十
三元之價格售出，實無獲利，且若以０．０一公克裝成一包，半
錢即可分裝成一百八十七．五包，與上訴人所稱二、三十包亦有
矛盾。又上訴人倘有販毒行為，自應將毒品平均分裝以利販售，
而扣案之海洛因五包，每包之重量卻不相同，原判決未予說明理
由，有違證據法則，亦有理由不備、矛盾之違法。(七)、證人林雅
惠否認有於民國九十六年八月間施用海洛因，自無向上訴人購買
毒品施用之必要，原審未調取林雅惠之尿液檢驗報告予以確認，
有調查未盡之違法。復以林雅惠明確指稱有綽號「阿美」之人存
在等語，且上訴人一再否認與林雅惠交易毒品，則九十六年八月
五日販毒情形究竟如何、林雅惠有無在場、是否本於親身見聞而
為陳述等情，即有疑義，原判決不察，即為不利於上訴人之認定
，亦有違法。(八)、檢察官起訴書記載有「嗣於九十六年八月十五
日十七時十分許，甲○○與游志賢再度約妥交易第一級毒品海洛
因後，經警前往太原路三段與九龍街口埋伏查緝」等事實，惟原
判決就該部分事實是否成罪，未予論斷，有已受請求之事項未予
判決之違法。(九)、上訴人持有海洛因五包之低度行為，僅為伊所
為最後一次販賣毒品之高度行為所吸收，不另論罪，而上開五包
海洛因及分裝袋，亦僅能於該次販賣第一級毒品罪項下宣告沒收
銷燬及沒收，原判決所為沒收之諭知，顯有違誤等語。惟查：(一)
、被告以外之人於審判外之陳述，雖不符刑事訴訟法第一百五十
九條之一至四之規定，而經當事人於審判程序同意作為證據，法
院審酌該言詞陳述或書面陳述作成時之情況，認為適當者，亦得
為證據；當事人、代理人或辯護人於法院調查證據時，知有第一
百五十九條第一項不得為證據之情形，而未於言詞辯論終結前聲
明異議者，視為有前項之同意，刑事訴訟法第一百五十九條之五
定有明文。原判決以上訴人及其選任辯護人於原審審理時，當庭
未對本件證人於警詢、偵查中供述之證據能力有所異議，因認其
具有證據能力（見原審卷第七十、七十一頁），業已詳加論述（
見原判決第三頁，理由壹之二），揆諸前開規定，並無不合。上
訴意旨始爭執該部分證據無證據能力，自非上訴第三審之適法理
由。(二)、採證認事，乃事實審法院之職權，其對證據證明力之判
斷，如未違背經驗法則或論理法則，復已敘述其憑以判斷之心證
理由，即不能任意指為違法。原判決綜核上訴人於第一審法院羈
押庭自白販賣海洛因予證人游志賢、林雅惠二人。證人游志賢於
警詢、偵查中；證人林雅惠於警詢、偵查、第一審法院審理中（
二人於偵查或第一審均以證人身分具結）皆一致證稱向上訴人購
買海洛因等語明確。上訴人於警詢、審理中就證人游志賢、林雅
惠所證與上訴人聯繫之行動電話號碼、曾有交付海洛因等情，亦
不否認。並參酌扣案經警查扣之海洛因五包（驗餘淨重分別為０
．０八０二公克、０．０九二四公克、一．二七八七公克、０．
八九九公克、五．一七五二公克）、行動電話一具（機身序號為
000000000000000號，內置000000000
0號SIM 卡一枚）、塑膠夾鏈袋六十個、電子磅秤一台；上訴人
使用門號0000000000號行動電話分別與證人游志賢所
持用之門號0000000000號行動電話、證人林雅惠所持
用之門號0000000000號行動電話間之電話通話內容紀
錄及通訊監察譯文等證據資料，憑以認定上訴人有販賣海洛因犯
行之論據，而以上訴人所辯為卸責之詞，殊無足取，於理由內依
憑調查所得之證據，詳加指駁；並說明：(1)上訴人之選任辯護人
於原審聲請勘驗第一審法院羈押庭之錄音光碟部分，經原審函詢
結果，因已逾羈押裁定後三個月，經第一審法院依據法庭錄音辦
法第八條規定予以銷燬，有該法院覆函可據，惟原審審酌上開羈
押庭之筆錄，既已經上訴人於訊問後當場簽名確認內容無誤，已
得以確認該筆錄內容屬實，尚不能因錄音光碟已依法銷燬，而執
為上訴人有利之認定。(2)證人林雅惠於第一審證稱：當日其與綽
號「阿美」之友人一同前往向上訴人購買價格二千元之海洛因，
由其在電話中向上訴人聯繫購毒事宜等語；上訴人於原審亦供認
確有將價格二千元之海洛因交付予林雅惠之情。上訴人確有如附
表編號三所示將價格二千元之海洛因販賣予林雅惠之事實，已可
認定。雖林雅惠所稱其當時與綽號「阿美」之人一同前往購買毒
品一節，為上訴人所堅決否認，致有無綽號「阿美」之人固有不
同陳述。然縱有綽號「阿美」之人，亦不能執為上訴人有利之證
明。(3)證人游志賢於第一審改稱：與上訴人合資購毒云云，係事
後迴護上訴人之詞，亦不足採為有利上訴人之認定。所為論斷，
核無違反客觀存在之證據法則。上訴意旨任意指摘原判決有理由
不備、矛盾及採證違背證據法則之違法云云，自非適法之第三審
上訴理由。再原判決所記載證人林雅惠供認有施用海洛因之犯行
（見原判決第十二頁，理由貳、(五)之３），固與卷內資料不符而
略有瑕疵，但林雅惠確有向上訴人購買海洛因，前已論述，是林
雅惠於原判決所載上訴人之犯罪時間內，縱未施用海洛因，仍無
以推翻原判決所認定之事實，是該部分瑕疵不足以影響判決結果
，不得執為適法之第三審上訴理由。又上訴人販賣海洛因予林雅
惠後，林雅惠縱尚未施用，亦不影響上訴人販賣海洛因罪責之成
立。上訴意旨指摘原審未調取林雅惠尿液檢驗結果，有調查職權
未盡之違法，仍非合法上訴理由。(三)、原判決業於理由內說明：
販賣第一級毒品屬重大犯罪，故均以隱匿方式為之，且海洛因既
無公定價格，復容易因分裝而增減份量，而每次買賣之價量，亦
常隨雙方關係深淺、資力、需求量及對行情之認知、來源是否充
裕等因素，而異其標準，非可一概而論。是以販賣之人從價差或
量差中牟利之方式雖異，然其意圖營利之販賣行為則無二致。上
訴人於第一審法院羈押庭中供稱：「……至於電子磅秤是分裝時
秤重的，我一次買海洛因半錢，買入價錢是一萬元，約以０．０
一公克裝成一包，共可分裝成二、三十包……」等語，則以上訴
人以半錢（即一．八七五公克）一萬元之價格購入後，再分裝為
二、三十包，每包以五百元之價格販售，即可取得一萬元以上之
價款，上訴人確有營利意圖等旨（見原判決第十三頁）。原判決
就扣案之五包海洛因重量何以不相同，雖未加以說明，然因不影
響於上訴人犯罪之成立，即無違法可言，不容任意指摘，而資為
合法之第三審上訴理由。(四)、查獲之第一級毒品，不問屬於犯人
與否，均沒收銷燬之，毒品危害防制條例第十八條第一項前段規
定甚明。原判決就扣案之海洛因五包，依上揭規定，於如附表編
號一至五所示各次罪項下諭知沒收銷燬之，核無不合；又扣案海
洛因之外包裝，既係用於包裹毒品，防其裸露、潮濕，便於攜帶
販賣，亦係供販賣毒品所用之物，且為上訴人所有，原判決依同
條例第十九條第一項之規定，於如附表編號一至五所示各次罪項
下一併諭知沒收，亦無不合。上訴意旨執此任意指摘原判決違法
，亦非合法之上訴理由。(五)、原判決於理由內引用上訴人於偵查
中之自白，資為上訴人有罪之論據，而未依上訴人之抗辯，說明
上訴人為該項自白時，毒癮是否發作？檢察官是否出於懇切之態
度，有無疲勞訊問等？如何合於刑事訴訟法規定自白任意性，而
得採為論罪證據之理由，逕行援用，縱欠周全。然原判決並非單
憑該項上訴人於偵查中之自白為判決之基礎，且上訴意旨復未說
明除去上開證據，原判決即不能為同一事實之認定，故原判決此
部分之違誤，難謂於判決有所影響，依刑事訴訟法第三百八十條
之規定，仍不得為合法之第三審上訴理由。(六)、至於上訴意旨(八)
所指，檢察官起訴書記載「嗣於九十六年八月十五日十七時十分
許，甲○○與游志賢再度約妥交易第一級毒品海洛因後，經警前
往太原路三段與九龍街口埋伏查緝」等事實部分，因未據事實審
審判，既無判決存在又與本件無裁判上一罪關係，自不在得依上
訴程序救濟之範圍，祇屬由事實審另行補充判決之問題，上訴意
旨指摘原判決有已受請求之事項未予判決之違法，即有誤會。(七)
、其餘上訴意旨，經核係置原判決所為明白論斷於不顧，仍持已
為原判決指駁之陳詞再事爭辯，及對於事實審法院取捨證據與自
由判斷證據證明力之職權行使，徒以自己之說詞，任意指摘，難
認已符合首揭法定之第三審上訴要件。其上訴違背法律上之程式
，應予駁回。
據上論結，應依刑事訴訟法第三百九十五條前段，判決如主文。
中    華    民    國  九十七  年    十    月   十六   日
                      最高法院刑事第十庭
                          審判長法官  邵  燕  玲
                                法官  李  伯  道
                                法官  孫  增  同
                                法官  李  英  勇
                                法官  許  錦  印
      本件正本證明與原本無異
                                      書  記  官
中    華    民    國  九十七  年    十    月   二十   日
                                                      Ｒ


司法院資訊處製作；財團法人民間司法改革基金會備份。
